【裁判字號】    94,易,2239
【裁判日期】    950221
【裁判案由】    詐欺
【裁判全文】
臺灣臺中地方法院刑事判決              94年度易字第2239號
公  訴  人  台灣台中地方法院檢察署檢察官
被      告  甲○○
                      之5
上列被告因詐欺案件，經檢察官提起公訴（94年度偵字第14530
號），經本院合議庭裁定，由受命法官依法獨任進行簡式審判程
序判決如下：
    主  文
甲○○幫助意圖為自己不法之所有，以詐術使人將本人之物交付
，累犯，處有期徒刑陸月，如易科罰金，以參佰元折算壹日。
    事  實
一、甲○○素行極為不佳，前曾犯違反麻醉藥品管理條例、違反
    肅清煙毒條例、竊盜、恐嚇取財、妨害自由、搶奪、違反毒
    品危害防制條例等罪，其中於民國（下同）八十六年間所觸
    犯違反肅清煙毒條例罪，經本院判處有期徒刑二年六月，緩
    刑三年確定，嗣緩刑經裁定撤銷確定，另於八十七年間觸犯
    搶奪罪，經臺灣高等法院臺中分院判處有期徒刑八月確定，
    二案並接續執行於九十一年四月十五日因縮短刑期執行完畢
    ，詎仍不知悔改。甲○○可預見將金融機構帳戶交由他人使
    用，可能幫助詐欺集團詐騙社會大眾匯款至該帳戶，成為所
    謂「人頭帳戶」，竟基於縱使發生亦不違反本意之幫助故意
    ，甲○○於九十二年十月二十九日，至台中縣大里市第一商
    業銀行大里分行開立戶名甲○○、帳號00000000000戶頭，
    隨即於同年十一月六日，將前揭戶頭內之錢提至剩餘五百元
    後，乃於同日下午十五時許在台中市○○路進德國小對面將
    前揭戶頭之存摺、提款卡、印章及密碼，連同其郵局戶頭存
    摺、提款卡、印章及密碼，以新台幣（下同）八千元之代價
    出售予年籍不詳之約四十歲之成年男子。甲○○交付給不詳
    年籍之約四十餘歲之成年男子之前揭存摺、提款卡、印章及
    密碼，輾轉流入詐欺集團之手，詐欺集團取得甲○○之前揭
    存摺、提款卡、印章及密碼，即以電話向不特定人誆稱「抽
    中台北市北投區登麗爾spa坊開幕抽獎活動，獎品為按摩浴
    缸，須先匯工程款至特定戶頭」云云。適乙○○於九十三年
    十一月十五日，在南投市住處，接獲詐騙集團前揭詐欺電話
    ，致陷於錯誤，遂依詐欺集團指，先於同年十一月二十四日
    ，至郵局匯款二萬七千元至丙○○（另行審結）於九十二年
    五月二十九日，至台中市○○路郵局，開設之戶名丙○○、
    帳號0000000帳戶內。嗣乙○○又依詐欺集團指示，於同年
    十二月十五日，至第一商銀南投分行匯款十八萬五千元，至
    甲○○前揭第一銀行戶頭內。該等款項入戶後，旋即遭提領
    一空，乙○○始知受騙。
二、案經乙○○訴由臺中市警察局第一分局報請臺灣臺中地方法
    院檢察署檢察官偵查起訴。
    理  由
一、按除被告所犯為死刑、無期徒刑、最輕本刑為三年以上有期
    徒刑之罪或高等法院管轄第一審案件者外，於前條第一項程
    序進行中，被告先就被訴事實為有罪之陳述時，審判長得告
    知被告簡式審判程序之旨，並聽取當事人、代理人、辯護人
    及輔佐人之意見後，裁定進行簡式審判程序，刑事訴訟法第
    二百七十三條之一第一項定有明文。本件被告所犯係死刑、
    無期徒刑、最輕本刑為三年以上有期徒刑以外之罪，其於準
    備程序中就被訴事實為有罪之陳述，且經審判長告知被告簡
    式審判程序之旨，並聽取公訴人及被告之意見後，本院合議
    庭認為適宜而裁定由受命法官獨任進行簡式審判程序，合先
    敘明。
二、訊據被告甲○○對於上揭事實坦承不諱，核與告訴人乙○○
    所指訴之情節相符，並有第一商業銀行存款存根聯附卷足稽
    。況被告甲○○於九十二年十月二十九日開戶後，於同年十
    一月六日，即以提款卡提領至剩五百元，迄告訴人乙○○於
    九十三年十二月十五日匯款十八萬五千元止，均未曾再使用
    過該戶頭，有第一商業銀行大里分行九十四年九月二十八日
    一大里字第一四三號函及九十四年三月二十三日一大里字第
    ○三六號函附之開戶資料及資金明細表附卷足參。足徵，被
    告甲○○至第一銀行大里分行開立前揭戶頭之目的，並非要
    供自己使用，而是要販售給特定取得戶頭之人自由使用，縱
    取得前揭戶頭存摺、提款卡、印章及密碼之人，將之作財產
    犯罪用，亦在所不惜。再觀諸被告甲○○之前案資料查註紀
    錄表，被告甲○○曾於九十三年一月九日入監執行，斯時，
    被告甲○○既有空將戶頭內之錢提領至剩五百元，竟無暇至
    銀行辦理戶頭掛失止付，以防止詐欺集團以前揭戶頭從事犯
    罪使用，在在證明，被告甲○○將前揭戶頭存摺、提款卡、
    印章及密碼交付不詳年籍之約四十餘歲之成年男子，即有幫
    助取得前揭戶頭資料之人，以所提供戶頭資料詐欺他人之犯
    意。且衡諸：（１）、銀行開設帳戶，請領存摺、提款卡之
    事，係針對個人身分之社會信用而予資金流通，具有強烈之
    屬人性，且今日一般人至金融機關如銀行、郵局等開設帳戶
    並非難事，苟非供洗錢或犯罪等不法目的，依一般社會經驗
    法則判斷，實無必要隱匿自己名義帳戶而以每個帳戶八千元
    之代價購買他人帳戶使用；（２）、被告與素不相識之人聯
    絡提供帳戶事宜，衡之常情，如此悖離常態之交易行為，被
    告係成年且智力正常之人，當可預見購買帳戶之人係欲供做
    非法使用，此當為被告所預見；（３）、且近來詐欺集團詐
    取財物、竊車恐嚇取財及利用「刮刮樂」等名義詐欺取財之
    犯罪類型層出不窮，該等犯罪，多數均係利用他人帳戶作為
    恐嚇取財或詐欺所得財物之出入帳戶，並經媒體廣為披載，
    被告縱使並不確知所為詐取財物之對象為何，亦無法確知如
    何詐欺取財之具體內容，惟對前開之帳戶，將遭人作為詐欺
    取財犯行所得財物匯入及提領之工具使用，應足以有概括之
    認識，且可預見其發生；（４）、至報稅、買賣股票等用途
    者所需要的是人頭，與存摺、提款卡多無直接關係，此為眾
    所周知之事，被告應亦無例外。是本件被告將前揭存摺、提
    款卡、密碼、印章提供予他人使用，既未能供明有何正當之
    理由，其應可預見前揭存摺、提款卡、密碼、印章將遭利用
    作為財產上犯罪之工具無疑，被告自白，核與事實相符。至
    被告出售前揭存摺、提款卡、密碼、印章，既非詐欺取財罪
    構成要件之行為，且查無任何證據足資證明被告與前揭購買
    之集團男子間有何詐欺取財之犯意聯絡，足認被告應僅係幫
    助行為（參臺灣高等法院臺中分院九十一年度上易字第一七
    一五號刑事判決）。是本件事證至臻明確，被告甲○○犯行
    洵堪認定。
三、查前揭詐騙集團成員，基於為自己不法所有之犯意，以前揭
    詐欺之方式，使告訴人乙○○陷於錯誤，而將本人之財物交
    付，其等所為，係犯刑法第三百三十九條第一項之詐欺取財
    罪。按刑法上之幫助犯，係指以幫助之意思，對於正犯資以
    助力，而未參與實施犯罪之行為，且幫助犯之幫助行為，對
    於正犯之犯罪實施，僅須具有助成或促成之作用為已足，不
    以具體之有效性為要件。本件被告甲○○將存摺、提款卡、
    密碼及印章出售予前揭詐騙集團供詐欺取財使用，其本身並
    未參與詐欺取財之犯罪行為，顯係以幫助之意思，參與詐欺
    取財構成要件以外之行為，為幫助犯，核其所為，係犯刑法
    第三十條第一項前段、第三百三十九條第一項之幫助詐欺取
    財罪。又被告幫助他人犯詐欺取財罪，為從犯，應依刑法第
    三十條第二項之規定減輕其刑。查被告甲○○前曾於八十六
    年間觸犯違反肅清煙毒條例罪，經本院判處有期徒刑二年六
    月，緩刑三年確定，嗣緩刑經裁定撤銷確定，另於八十七年
    間觸犯搶奪罪，經臺灣高等法院臺中分院判處有期徒刑八月
    確定，二案並接續執行於九十一年四月十五日因縮短刑期執
    行完畢，此有臺灣台中地方法院檢察署刑案資料查註紀錄表
    在卷可按，其於五年之內再犯有期徒刑以上之本罪，係屬累
    犯，應依刑法第四十七條之規定，加重其刑。另刑有加重及
    減輕者，依刑法第七十一條第一項規定，先加後減。爰審酌
    被告甲○○犯罪之動機係因貪圖小利，擅自出售帳戶供他人
    非法使用，助長社會犯罪風氣，且可能導致追緝犯罪之困難
    ，讓真正犯罪者逍遙法外，惟念及被告本身並未實際參與本
    件詐欺取財之犯行，責難性較小，且其犯罪所獲不多、犯罪
    目的、手段、品行極為不佳，詳如前述，此有台灣台中地方
    法院檢察署刑案資料查註紀錄表一份在卷可按、所生危害及
    犯罪後坦認罪愆，頗具悔意，然犯罪後迄今仍未與告訴人乙
    ○○達成民事和解等一切情狀，量處如主文所示之刑，並諭
    知易科罰金之折算標準，以資懲儆。
據上論斷，應依刑事訴訟法第二百九十九條第一項前段、第二百
七十三條之一第一項、刑法第三十條第一項前段、第三百三十九
條第一項、第三十條第二項、第四十七條、第四十一條第一項前
段、罰金罰鍰提高標準條例第一條前段、第二條，判決如主文。
中    華    民    國    95    年    2     月    21    日
                  刑事第八庭    法  官  洪俊誠
以上正本證明與原本無異。
如不服本判決，應於判決送達後十日內向本院提出上訴狀，上訴
於臺灣高等法院臺中分院(須附繕本)。
                                書記官  蕭榮峰
中    華    民    國    95    年    2     月    21    日
附錄論罪科刑實體法條文：
刑法第三百三十九條 (普通詐欺罪) ：
意圖為自己或第三人不法之所有，以詐術使人將本人或第三人之
物交付者，處五年以下有期徒刑、拘役或科或併科一千元以下罰
金。
(罰金部份業經提高十倍為一萬元)
以前項方法得財產上不法之利益或使第三人得之者，亦同。
前二項之未遂犯罰之。
刑法第三十條：
幫助他人犯罪者，為從犯。雖他人不知幫助知情者，亦同。
從犯之處罰，得按正犯之行減輕之。


司法院資訊處製作；財團法人民間司法改革基金會備份。
